【裁判字號】    92,交訴,24
【裁判日期】    920527
【裁判案由】    過失致死等
【裁判全文】
臺灣宜蘭地方法院刑事判決                          九十二年度交訴字第二四號
    公  訴  人  臺灣宜蘭地方法院檢察署檢察官
    被      告  丙○○
右列被告因過失致死等案件，經檢察官提起公訴（九十二年度偵字第六五六號），本
院判決如左：
    主  文
丙○○從事業務之人，因業務上之過失致人於死，處有期徒刑陸月，如易科罰金以參
佰元折算壹日。緩刑貳年。
    事  實
一、丙○○以運送液化石油氣（即瓦斯）為其主要業務，為從事業務之人，於民國九
    十一年十二月二十九日下午五時二十五分許，駕駛車號Ｕ三—五七二一號自用小
    貨車，載運桶裝瓦斯，由宜蘭縣三星往員山方向行駛，途經葫蘆堵橋上五百公尺
    處，因感覺車輛有異，停車察看時，本應注意橋樑不得臨時停車，且顯有妨害他
    車通行之處所，亦不得停車，而依當時情形天候雨，夜間有照明，路面濕潤無缺
    陷，視距良好無障礙物，並無不能注意之情事，竟疏未注意慎選停車地點避免影
    響他車通行，違規將其車輛臨時停放在橋樑機車專用道上，適同向後方有吳崇毅
    騎乘車號ＰＰＶ—三二三號重型機車附載其妻乙○○，原應注意汽車行駛時，駕
    駛人應注意車前狀況，隨時採取必要之安全措施，如因雨霧致視線不清時，應減
    速慢行，作隨時停車之準備，竟亦疏未注意減速慢行，並注意車前狀況，而追撞
    丙○○停放在橋樑機車專用道上之自用小貨車左後側致人車倒地，吳崇毅經送醫
    後因胸腔損傷併氣血胸、頭、胸、左腳挫傷併骨折於同日下午六時五十分許不治
    死亡，乙○○亦因此受有右顴骨骨折、蜘蛛膜下腔出血、右脛骨骨折之傷害（乙
    ○○傷害部分撤回告訴）。丙○○於肇事後尚未被有偵查犯罪權限之人發覺前，
    向前來處理之員警坦承肇事，並表示願意接受裁判。
二、案經臺灣宜蘭地方法院檢察署檢察官相驗後自動檢舉偵查起訴。
    理  由
壹、有罪部分：
一、訊據被告丙○○固不否認於載送桶裝瓦斯途中將自用小貨車臨時停放於前揭橋樑
    之機車專用道上，致後方由被害人吳崇毅騎乘搭載其妻乙○○之重型機車撞上自
    用小貨車之左後側而死亡，惟辯稱：當時因車子有嚴重搖晃情形，因車上載運桶
    裝瓦斯，怕有危險，故將車輛暫停放於路邊機車專用道，確有過失，但係被害人
    吳崇毅車速過快，沒有注意到自用小貨車才會撞擊方生事故云云。然查：
（一）右揭事實，除據被告於本院調查、審理中坦認無訛外，並據告訴人乙○○、乙
      ○○之父張春年及被害人吳崇毅之祖母吳余好於警訊中指訴綦詳，另經目擊證
      人甲○○證述在卷（見本院九十二年四月十七日訊問筆錄），且有宜蘭縣警察
      局宜蘭分局處理相驗案件初步調查報告暨報驗書、道路交通事故調查報告表各
      一件及現場照片十八張附卷可稽。而被告所駕駛之自用小貨車經檢察官當場實
      施勘驗後，警示燈有正常閃爍，但發動後有燒焦味道及冒煙情形，此有勘驗筆
      錄一紙及照片六張附卷可參（見相驗卷第二十五頁、第四十五至四十七頁）。
      而被害人吳崇毅確係因本件車禍，受有胸腔損傷併氣血胸、頭、胸、左腳挫傷
      併骨折於同日下午六時五十分許不治死亡，亦經臺灣宜蘭地方法院檢察署檢察
      官督同檢驗員相驗屬實，製有相驗照片五張、勘驗筆錄、驗斷書、相驗屍體證
      明書各一件附卷足稽。
（二）按汽機車行駛時，駕駛人應注意車前狀況及兩車併行間隔，並隨時採取必要之
      安全措施；行經彎道、坡路、狹路、狹橋、隧道、泥濘或積水道路、無號誌之
      交岔路口、道路修理地段或行近工廠、學校、醫院、車站、會堂、娛樂、展覽
      、競技等公共場所出、入口及其他人車擁擠之場所，或因雨霧致視線不清或道
      路發生臨時障礙時，應減速慢行做隨時停車之準備，道路交通安全規則第九十
      四條第三項、第九十三條第一項第三款定有明文。而按橋樑、隧道、圓環、障
      礙物對面、鐵路平交道、人行道、行人穿越道、快車道等處，不得臨時停車；
      顯有妨害他車通行之處所，不得停車，道路交通安全規則第一百十一條第一項
      第一款、第一百十二條第一項第九款亦分別定有明文。又依當時天候雨，夜間
      有照明，路面濕潤無缺陷，視距良好無障礙物，有前開調查報告表在卷可考，
      並無不能注意之情事，被告竟於自用小貨車雖有異狀但尚有動力之情況下，疏
      未注意慎選停車地點，在橋樑之機車專用道上停放車輛，而依現場照片及道路
      交通事故調查報告表互相比對，可知停放時尚未放置警告標誌，且略有斜停狀
      況，嚴重影響被害人吳崇毅機車之通行，其過失程度至明。雖被害人吳崇毅因
      雨霧仍疏未注意減速慢行，且未注意車前狀況，致追撞被告前開車輛後方左側
      ，亦與有過失，然此僅為民事賠償責任之減輕事由，並不因此解免被告之責。
      本件經送臺灣省基宜區行車事故鑑定委員會鑑定後，亦同此見解，有該會九十
      二年二月十九日基宜鑑字第九二０００六號函所附鑑定意見書一件存卷可參。
      又被告之過失行為與被害人吳崇毅之死亡結果間，有相當因果關係。是綜上所
      述，本件事證明確，被告犯行洵堪認定。
三、查被告丙○○以載運瓦斯為其主要業務，為從事業務之人，其於載運營業中瓦斯
    期間，駕車肇事致人死亡，核其所為，係犯刑法第二百七十六條第二項之業務過
    失致死罪。被告於肇事後，有偵查犯罪權限之機關尚不知孰為犯人時，向到場處
    理之警員表示其駕車肇事，並願意接受裁判，有宜蘭縣警察局宜蘭分局員警林文
    彬記載記載前開自首情形之自首調查報告表一份附卷可稽，已合於刑法第六十二
    條前段所定對於未發覺之犯罪自首而接受裁判之要件，應依該條規定減輕其刑。
    爰審酌被告之素行、智識程度、因車輛出現異狀方臨時將汽車停放於機車專用道
    上，且犯罪後已與被害人家屬吳岳親、告訴人乙○○等人達成民事和解，有宜蘭
    縣員山鄉調解委員會調解筆錄一件附卷足證，及犯罪後態度尚稱良好等一切情狀
    ，量處如主文所示之刑，並諭知易科罰金折算標準，以資懲儆。末查被告丙○○
    未曾受有期徒刑以上刑之宣告，有臺灣高等法院被告全國前案紀錄表一件在卷可
    稽，經此次教訓，自當知所警惕，應無再犯之虞，本院認其前所受宣告之刑，以
    暫不執行為適當，爰併予宣告緩刑二年，以啟自新。
四、公訴意旨另以：被告丙○○於前揭時地駕駛車號Ｕ三—五七二一號自用小貨車，
    載運桶裝瓦斯，由宜蘭縣三星往員山方向行駛，途經葫蘆堵橋上五百公尺處，因
    感覺車輛有異，停車察看時，本應注意橋樑不得臨時停車，且顯有妨害他車通行
    之處所，亦不得停車，當時亦無不能注意之情事，竟疏未注意慎選停車地點避免
    影響他車通行，違規將其車輛臨時停放在橋樑機車專用道上，適同向後方有吳崇
    毅騎乘車號ＰＰＶ—三二三號重型機車附載其妻乙○○，亦疏未注意減速慢行，
    並注意車前狀況，而追撞丙○○前揭自用小貨車左後側致人車倒地，致乙○○受
    有右顴骨骨折、蜘蛛膜下腔出血、右脛骨骨折等傷害，因認被告此部分亦涉有刑
    法第二百八十四條第二項之業務過失傷害罪嫌。按告訴乃論之罪，告訴人於第一
    審辯論終結前得撤回其告訴，又告訴經撤回者，應諭知不受理之判決，刑事訴訟
    法第二百三十八條第一項、第三百零三條第三款分別定有明文。經查被告此部分
    業務過失傷害犯行，起訴書認係觸犯刑法第二百八十四條第二項之罪，依同法第
    二百八十七條前段之規定，須告訴乃論。茲據告訴人乙○○於本院調查中當庭撤
    回告訴，依照上述之說明，本應諭知不受理之判決，惟公訴意旨認此部分與前揭
    有罪部分有想像競合犯之裁判上一罪關係，爰不另為不受理之諭知，附此敘明。
據上論斷，應依刑事訴訟法第二百九十九條第一項前段，刑法第二百七十六條第二項
，第六十二條前段、第四十一條第一項、第七十四條第一款，罰金罰鍰提高標準條例
第一條前段、第二項，判決如主文。
本案經檢察官郝中興到庭執行職務。
中      華      民       國       九十二      年     五     月  二十七  日
                                    臺灣宜蘭地方法院交通法庭
                                        審判長法  官    黃  永  勝
                                              法  官    鄭  貽  馨
                                              法  官    郭  顏  毓
右正本證明與原本無異。
如不服本判決，應於判決送達後十日內，向本院提出上訴狀。（應附繕本）
                                              書記官    莊  淑  茹
中      華      民       國       九十二      年     五     月  二十八  日
附錄本案論罪科刑法條：
刑法第二百七十六條
過失致人於死者，處二年以下有期徒刑、拘役或二千元以下罰金。
從事業務之人，因業務上之過失犯前項之罪者，處五年以下有期徒刑或拘役，得併科
三千元以下罰金。


司法院資訊處製作；財團法人民間司法改革基金會備份。
